臺灣臺中地方法院刑事判決　　　　　　　　　　　　八十九年度自字第一一五號
　　自　訴　人　丁○○
　　代　理　人　甲○○
　　被　　　告　戊○○
　　　　　　　　乙○○
　　共　　　同
　　選任辯護人　林殷世
右列被告因竊佔案件，經自訴人提起自訴，本院判決如左：
    主  文
本件免訴。
    理  由
一、自訴意旨略以：被告為夫妻，明知坐落在台中縣太平巿中華段二三七地號之土地
    為自訴人所有，竟於民國八十二年間共同基於意圖為自己不法利益之犯意聯絡，
    竊佔上開土地內如附圖所示Ｂ部分、面積七三‧０八平方公尺之土地，以建造鐵
    皮屋作為販賣、修理機車之營利場所至今，顯涉有刑法第三百二十條第二項之竊
    佔罪嫌云云。
二、按案件有時效已完成之情形者，應諭知免訴之判決，刑事訴訟法第三百零二條第
    二款定有明文。又刑法第三百二十條第一項：「意圖為自己或第三人不法之所有
    ，而竊取他人之動產者，為竊盜罪，處五年以下有期徒刑、拘役或五百元以下罰
    金」，同條第二項：「意圖為自己或第三人不法之利益，而竊佔他人之不動產者
    ，依前項之規定處斷」。再者，刑法第八十條第一項第二款明定：「追訴權，因
    左列期間內不行使而消滅：二三年以上十年未滿有期徒刑者，十年」。另刑法第
    三百二十條第二項之竊佔罪，為即成犯，於其竊佔行為完成時犯罪即成立，以後
    之繼續竊佔乃狀態之繼續，而非行為之繼續，亦有最高法院六十六年臺上字第三
    一一八號判例意旨可資參酌。
三、自訴人指稱被告戊○○、乙○○共同涉嫌於八十二年間竊佔其土地，無非係以其
    提出附卷之現場照片四張、地籍圖影本一紙、右開二三七地號之土地登記謄本及
    如附圖所示之台中縣太平地政事務所土地複丈成果圖各一份為憑。然訊據被告堅
    決否認自訴人所指，一致辯稱：該址原由案外人余慶輝（已）出租他人，作為
    機車販賣、修理之場所，至七十六年間，轉售給被告，登記在被告乙○○名下；
    當初受讓時，前手已經增建鐵皮屋，被告買受後，並無再擴大基地之使用面積，
    絕無竊佔自訴人之土地等語。經查：
    (一)被告所經營之機車行乃一幢二樓之建物，一樓為磚塊、水泥建材，二樓為鐵皮
      、石棉瓦頂，確實有佔用自訴人所有，坐落在台中縣太平巿中華段二三七地號
      之土地內，詳如附圖所示Ｂ部分，面積七三‧０八平方公尺之土地等事實，除
      為被告坦承不諱外，復有自訴人提出之現場照片四張、地籍圖影本一紙、土地
      登記謄本一份附卷可稽，並經本院會同台中縣太平地政事務所派員至現場勘驗
      屬實，製有勘驗筆錄及複丈成果圖在卷足憑。
    (二)惟自訴人指稱被告於八十二年間始佔用其土地，建造鐵皮屋使用乙節，不僅被
      告堅決否認，復辯解於七十六年間即取得此處使用，有如前述。而自訴人別無
      再進一步舉證證明被告始於八十二年間佔用，此部分指訴，即乏依據可認屬實
      。
    (三)而被告前開之辯解，業據證人己○○於本院九十年十一月十四日審理時到庭結
      證稱：被告戊○○於七十六年間，透過其丈人覓得證人，為其施作前述鐵皮屋
      之二樓增建部分，當時僅增建二樓，並無擴大基地之使用範圍，且其近日尚曾
      經過被告之機車行，目前其機車行之範圍、規模，仍與七十六年間為被告增建
      時一致，並無變化；及證人余慶輝之妻丙○於本院九十年十二月六日審理時到
      庭結證稱：「我們當初向別人購買時，就是我們賣給被告時的樣子，我們賣被
      告後，我先生他們的兄弟三人，一人拿到七十萬元，但總價是多少我不清楚，
      現在被告就系爭房地所使用之基地範圍，與我們當初賣給他們時都是一樣的，
      至今這個基地範圍也沒有變化，至於他們何時再加建二樓我不知道」等語。是
      儘管被告無法提出當時與前手間之買賣契約書，或其他此件交易之相關證明，
      供本院查證，以憑認其等果真於七十六年間即受讓此處，亦不宜遽斷所辯不實
      。
    (四)又被告機車行所坐落之基地，跨越台中縣太平巿中華段二三七及二三八地號之
      土地，有如附圖之台中縣太平地政事務所土地複丈成果圖在卷可參。經本院調
      取上開二三八地號土地登記謄本附卷，查悉該筆土地確於七十六年八月七日，
      以買賣為原因，移轉登記為被告乙○○所有，原因發生日期則係七十六年七月
      二十一日。再從上開公文書之記載，核對前開證人己○○、丙○之證詞，確實
    相符。本院因認己○○、丙○所言可採，亦即被告應於七十六年間起即在此經
      營機車行，且當時所使用之基地範圍與目前無異。
    (五)既然被告之行為始於七十六年間，而非自訴人所言於八十二年間擴佔，即便依
      自訴人之主張，應構成竊佔罪，但自訴人迄至八十九年十二月十二日始具狀向
      本院對被告提起自訴，有卷附自狀上本院之收狀戳章可察，則揆諸前開刑法第
      三百二十條第二項竊佔罪之法定刑、同法第八十條所定追訴權時效期間及最高
      法院之判例意旨等說明，本件顯已逾追訴權時效，而應諭知免訴之判決。
    (六)即或認為竊佔罪為即成犯，於竊佔行為完成時犯罪即成立，以後之繼續竊佔，
      乃狀態之繼續而非行為之繼續；如在他人竊佔土地行為完成後，始向其買受或
      收受，縱明知係因竊佔而得，仍予故買或收受，祗能成立故買贓物或收受贓物
      罪，與收買動產之盜贓初無異致，不能謂其故買或收受行為，即為竊佔不動產
      。然被告既於七十六年間向前手余慶輝買受此處營業，而刑法第三百四十九條
      第二項明定故買贓物者，處五年以下有期徒刑、拘役或科或併科一千元以下罰
      金，此罪之追訴權時效期間，參照前述刑法第八十條之規定，亦為十年。是徵
      諸前開說明，同樣已逾追訴權時效，仍應諭知免訴之判決。
據上論斷，應依刑事訴訟法第三百四十三條、第三百零二條第二款，判決如主文。
中      華      民      國      九十一      年      一    月    十六    日
                                        法  官  莊  深  淵
右正本證明與原本無異。
如不服本判決，應於送達後十日內向本院提出上訴狀（須附繕本），上訴於台灣高等
法院台中分院。
                                        書記官
中      華      民      國      九十一      年      一    月    十六    日
